【裁判字號】    98,訴,634
【裁判日期】    980824
【裁判案由】    違反毒品危害防制條例
【裁判全文】
臺灣嘉義地方法院刑事判決               98年度訴字第634號
公  訴  人  臺灣嘉義地方法院檢察署檢察官
被      告  甲○○
上列被告因違反毒品危害防制條例案件，經檢察官提起公訴（98
年度毒偵字第1062號），被告於準備程序中就被訴事實為有罪之
陳述，經本院合議庭裁定由受命法官改依簡式審判程序審理，判
決如下：
    主  文
甲○○施用第一級毒品，累犯，處有期徒刑陸月，如易科罰金，
以新台幣壹仟元折算壹日。
    犯 罪 事 實
一、甲○○前曾：(一)因施用毒品案件，經臺灣士林地方法院以88
    年度毒聲字第1646號裁定令入勒戒處所施以觀察、勒戒後，
    認無繼續施用毒品之傾向，於民國88年9 月3 日釋放，並經
    臺灣士林地方法院檢察署檢察官以88年度毒偵字第195 號為
    不起訴處分確定；嗣於前揭觀察、勒戒執行完畢釋放後之88
    年9 月間某日時起至同年12月11日止連續施用第二級毒品，
    經本院以89年度簡上字第22號判決判處有期徒刑6 月，如易
    科罰金以銀元3 百元折算1 日確定。(二)另因連續施用第一級
    毒品以及竊盜案件，經本院以94年度訴字第456 號判決、94
    年度嘉簡字第1302號判決分別判處有期徒刑9 月、3 月確定
    ，嗣經裁定減刑並定應執行刑為有期徒刑5 月又15日確定；
    再因搶奪以及施用第一級毒品案件，經本院以96年度訴緝字
    第14號判決、96年度訴字第321 號判決分別判處有期徒刑1
    年、8 月確定，嗣經裁定減刑並定應執行刑為有期徒刑9 月
    又15日。前揭應執行刑有期徒刑5 月又15日、9 月又15日接
    續執行，於97年5 月18日縮刑期滿執行完畢。
二、詎甲○○猶不知悔改，基於施用第一級毒品之犯意，於98年
    5 月4 日14時許，在其位於嘉義市○區○○街388 巷22號之
    住處，將海洛因摻水後以針筒注射之方式，施用海洛因1 次
    。嗣於同年月5 日15時30分許，甲○○於嘉義市○區○○路
    與杭州一路口為警盤查，甲○○在未經有偵查犯罪職權之機
    關或公務員發覺前，主動於當日警詢中供出前述施用海洛因
    犯行，並同意員警於同日17時許採集其尿液送驗，結果呈海
    洛因代謝物嗎啡陽性反應，對於上揭未經發覺之施用第一級
    毒品犯罪自首而接受裁判。
三、案經嘉義市政府警察局第一分局報請臺灣嘉義地方法院檢察
    署檢察官偵查起訴。
    理  由
一、本件被告所涉犯者非死刑、無期徒刑、最輕本刑為3 年以上
    有期徒刑之罪或高等法院管轄第一審案件。本院行準備程序
    時，被告就被訴事實為有罪之陳述，經告知簡式審判程序之
    旨，並聽取檢察官及被告之意見後，本院爰依刑事訴訟法第
    273 條之1 第1 項裁定由受命法官獨任進行簡式審判程序。
    故本件簡式審判程序之證據調查，依刑事訴訟法第273 條之
    2 規定，不受同法第159 條第1 項、第161 條之2 、第161
    條之3 、第163 條之1 及第164 條至第170 條規定之限制，
    合先敘明。
二、訊據被告對於上開犯罪事實供承不諱（見警卷第2 頁、本院
    卷第31及38頁），另員警得被告之同意而於98年5 月5 日17
    時許採集其尿液送驗，結果呈海洛因代謝物嗎啡陽性反應，
    有勘查採證同意書、嘉義市政府警察局第一分局八掌派出所
    毒品案件採尿代號與真實姓名對照表（代號為：1B980502）
    、臺灣檢驗科技股份有限公司98年6 月6 日濫用藥物尿液檢
    驗報告各1 紙在卷可佐（見警卷第4 至6 頁），堪認被告具
    任意性之自白與事實相符。
三、按施用第一、二級毒品為犯罪行為，毒品危害防制條例第10
    條定有處罰明文；故施用第一、二級毒品者，依前揭規定本
    應科以刑罰，惟基於刑事政策，對合於一定條件之施用者，
    則依同條例第20條、第23條之規定，施以觀察、勒戒及強制
    戒治之保安處分；又毒品危害防制條例於92年7 月9 日修正
    公布，自93年1 月9 日施行，其中第20條、第23條將施用毒
    品之刑事處遇程序，區分為「初犯」及「5 年內再犯」、「
    五年後再犯」，依其立法理由之說明：「初犯」，經觀察、
    勒戒或強制戒治後，應為不起訴處分或不付審理之裁定；經
    觀察、勒戒或強制戒治執行完畢釋放後，「5 年內再犯」者
    ，因其再犯率甚高，原實施之觀察、勒戒及強制戒治既已無
    法收其實效，爰依法追訴或裁定交付審理；至於經觀察、勒
    戒或強制戒治執行完畢釋放後，「5 年後再犯」者，前所實
    施之觀察、勒戒或強制戒治已足以遮斷其施用毒品之毒癮，
    為期自新及協助其斷除毒癮，仍適用「初犯」規定，先經觀
    察、勒戒或強制戒治之程序；從而依修正後之規定，僅限於
    「初犯」及「5 年後再犯」兩種情形，始應先經觀察、勒戒
    或強制戒治程序；倘被告於5 年內已再犯，經依法追訴處罰
    ，縱其第3 次（或第3 次以上）再度施用毒品之時間，在初
    犯經觀察、勒戒或強制戒治執行完畢釋放5 年以後，已不合
    於「5 年後再犯」之規定，且因已於「5 年內再犯」，顯見
    其再犯率甚高，原實施觀察、勒戒或強制戒治，已無法收其
    實效，即應依該條例第10條處罰（最高法院97年度第5 次刑
    事庭會議決議二參照）。被告前因施用毒品案件，經臺灣士
    林地方法院以88年度毒聲字第1646號裁定令入勒戒處所施以
    觀察、勒戒後，認無繼續施用毒品之傾向，於88年9 月3 日
    釋放，被告嗣於前揭觀察、勒戒執行完畢釋放後之88年9 月
    間某日時起至同年12月11日止連續施用第二級毒品，經本院
    以89年度簡上字第22號判決判處有期徒刑6 月，如易科罰金
    以銀元3 百元折算1 日確定等情，有其臺灣高等法院被告前
    案紀錄表、本院前揭裁判書在卷可憑；揆諸前揭說明，被告
    所為本件施用第一級毒品犯行，即應依毒品危害防制條例第
    10條之規定處罰。本件事證明確，應予依法論科。
四、論罪科刑：
(一)查：1.海洛因為毒品危害防制條例所定之第一級毒品，是核
    被告所為，係犯毒品危害防制條例第10條第1 項之施用第一
    級毒品罪；其為施用而持有海洛因之低度行為，應為施用之
    高度行為所吸收，不另論罪。2.被告有如犯罪事實一(二)所載
    之前案紀錄，於97年5 月18日縮刑期滿執行完畢，有其臺灣
    高等法院被告前案紀錄表在卷可佐，其於受徒刑之執行完畢
    後，5 年以內故意再犯本件有期徒刑以上之罪，應依刑法第
    47條第1 項之規定論以累犯，並加重其刑。3.又98年5 月5
    日當日，被告係因與警方所查獲持有毒品之另案嫌犯在一起
    ，且被告係行方不明之毒品人口，經員警盤查並帶回警局後
    ，被告於同日警詢中自承曾在98年5 月4 日14時許施用海洛
    因，在被告自己供出之前，警方並不知道被告有施用海洛因
    之犯行等情，有被告之警詢筆錄以及本院98年8 月5 日辦理
    刑事案件電話紀錄查詢表附卷可憑（見警卷第1 至3 頁、本
    院卷第26頁），堪認被告係對於未經發覺之施用第一級毒品
    犯罪自首而接受裁判，爰依刑法第62條前段之規定減輕其刑
    ，並先加重後減輕之。
(二)爰依被告之供述（見本院卷第39至40頁）及卷附其前案紀錄
    表、前案判決書、全戶戶籍資料查詢結果等件，審酌：被告
    為高中畢業之智識程度，有竊盜、搶奪、施用毒品等前案紀
    錄，目前在中醫診所學習民俗療法、擔任助理，已離婚、獨
    自生活，經觀察、勒戒及強制戒治，猶屢遭查獲施用毒品，
    顯然缺乏禁絕毒害決心，惟施用毒品係屬戕害自身健康之行
    為，且其犯後坦承犯行、未逃避本案審理，態度良好等一切
    情狀，量處如主文所示之刑，並諭知易科罰金之折算標準，
    以資懲儆。至公訴人雖求處被告有期徒刑8 月，惟本案係經
    被告自首，本院審酌前述刑法第57條臚列之各項情事後，認
    量處如主文所示之刑，即足達罰當其罪之目的，附此敘明。
據上論斷，應依刑事訴訟法第273 條之1 第1 項、第299 條第1
項前段，毒品危害防制條例第10條第1 項，刑法第11條前段、第
第47條第1 項、第62條前段、第41條第1項前段，判決如主文。
本案經檢察官楊騏嘉到庭執行職務。
中    華    民    國    98    年    8     月    24    日
                  刑事第三庭  法  官  陳 蒨 儀
以上正本證明與原本無異。
如不服本判決應於收受判決後10日內向本院提出上訴書狀，並應
敘述具體理由；其未敘述上訴理由者，應於上訴期間屆滿後20日
內向本院補提理由書（均須按他造當事人之人數附繕本）「切勿
逕送上級法院」。
中    華    民    國    98    年    8     月    24    日
                              書記官  楊 國 色
附錄本判決論罪法條：
毒品危害防制條例第10條第1項
施用第一級毒品者，處6月以上5年以下有期徒刑。


司法院資訊處製作；財團法人民間司法改革基金會備份。
